最高法院刑事判決　　　　　　　　　　　　　　　九十一年度台上字第五七二０號
　　上 訴 人　甲○○
右上訴人因違反毒品危害防制條例案件，不服台灣高等法院中華民國九十一年七月二
十三日第二審更審判決（九十一年度上更(一)字第四二八號，起訴案號：台灣板橋地方
法院檢察署八十八年度偵字第八二四七號），提起上訴，本院判決如左：
    主  文
上訴駁回。
    理  由
按刑事訴訟法第三百七十七條規定：上訴於第三審法院，非以判決違背法令為理由，
不得為之。是提起第三審上訴，應以原判決違背法令為理由，係屬法定要件。如果上
訴理由狀並未依據卷內訴訟資料，具體指摘原判決不適用何種法則或如何適用不當，
或所指摘原判決違法情事，顯與法律規定得為第三審上訴理由之違法情形，不相適合
時，均應認其上訴為違背法律上之程式，予以駁回。本件原判決撤銷第一審之不當判
決，改判論處上訴人甲○○販賣第一級毒品，未遂，累犯罪刑。已詳敘上訴人與蘇鈴
喬均有施用第一級毒品海洛因（下稱海洛因）之習性，並曾合資購毒。民國八十八年
四月一日上午十一時三十分許，蘇鈴喬在台北縣板橋市○○○路一六五巷一０一弄十
五號三樓住處為警查獲持有海洛因三包，乃配合警方之誘捕行動，於當日中午十二時
五十九分許及下午一時七分許，兩度撥打上訴人使用之0000000000號行動
電話，佯稱欲購買新台幣（下同）五千元之海洛因，上訴人基於意圖營利之犯意，予
以應允，約定於當日下午二時許在同縣新莊市○○○路、八德街口附近之鴻金寶商業
大樓前交易，上訴人即將原本供自行施用之海洛因乙包（淨重零點三六公克）塞入三
五牌香菸之菸管內，於當日下午二時許持往赴約，尚未交付毒品即在新莊市○○路二
號前為警當場逮獲，並扣得上開毒品乙包等情。係綜核證人蘇鈴喬、黃勝裕、胡萬定
之指證，台北縣警察局通話紀錄，法務部調查局鑑定通知書等卷內資料為其所憑之證
據及認定之理由。而以上訴人所辯：伊與蘇鈴喬合資向綽號「大全」購毒，當日蘇鈴
喬電話表示欲還款而赴約，扣案之海洛因係伊自行施用而隨身攜帶，非欲交付與蘇鈴
喬云云，然與蘇鈴喬事後所供欲向上訴人取款之詞不符，顯為卸責串證之詞，無足採
信，亦於理由內逐一指駁。復說明：公訴意旨以上訴人另自同年三月初起，連續在台
北縣板橋市、新莊市等處，各以五千元之代價，先後三次售賣海洛因予蘇鈴喬施用部
分，尚屬不能證明，因公訴人認此部分與前開有罪部分，有連續犯裁判上一罪之關係
，爰不另為無罪之諭知綦詳。所為論斷，俱有卷內證據資料足憑，從形式上觀察，原
判決並無違背法令之情形存在。查行為人如原即具有販毒營利之決意，雖係遭警設計
誘捕致事實上不能完成交易時，因行為人原即有販賣毒品之意思，客觀上又已手於
販賣之行為，自仍應成立販賣毒品未遂罪，此與行為人原本無販毒營利之意思，因調
查犯罪之人之引誘或教唆始起意販賣，即學理上所謂「陷害教唆」之情形有別。原判
決以證人蘇鈴喬為配合警方之誘捕行動，撥打上訴人之行動電話，佯稱購毒，上訴人
基於意圖營利之決意，將其原本供自行施用之海洛因乙包持往約定地點交貨，尚未交
付，即為警當場查扣。認上訴人原本即具有販毒營利之意思，縱係遭警設計誘捕致事
實上不能完成買賣，然客觀上既已手於售賣之行為，而以販賣第一級毒品未遂罪論
處，自屬正當合法。又證人在偵查中或審判中，已經合法訊問，其陳述明確別無訊問
之必要者，不得再行傳喚，刑事訴訟法第一百九十六條定有明文。而證人之陳述有部
分前後不符，或相互間有所歧異時，究竟何者為可採，法院本得依其自由心證予以斟
酌，若其基本事實之陳述與真實性無礙時，仍非不得予以採信，非謂一有不符或矛盾
，即認其全部均為不可採信。證人蘇鈴喬於檢警偵訊及第一審審理中已到庭陳述向上
訴人購毒明確，原審未再予重複傳喚訊問，自無違法可言。雖蘇鈴喬之供述有部分前
後不符，然其基本事實之陳述與真實性無礙，原審本其自由心證予以取捨，仍無違法
之處。另上訴人於八十八年三月二十九日下午及四月一日上午某時，在台北縣新莊市
「鴻金寶」百貨公司附近與詹益受分別連續施用第一級毒品海洛因二次部分。雖經台
灣板橋地方法院論其連續施用第一級毒品罪，處有期徒刑十月（八十八年度訴字第一
三九號），然與本件販賣毒品予蘇鈴喬之事實，係同日不同時之行為，非為同一案
件。原判決雖未說明其理由，究於判決主旨無關，尤不得據為上訴第三審之適法理由
。上訴意旨置原判決上開明確論斷於不顧，對原審取捨證據及證據證明力判斷之審判
職權行使，任憑己見，漫指原判決違法。然其所指摘者均為單純事實上之爭辯，要非
適法之第三審上訴理由。是上訴意旨所指摘原判決違法情事，顯與法律規定得為第三
審上訴理由之違法情形，不相適合。揆諸首開說明，其上訴為違背法律上之程式，應
予駁回。
據上論結，應依刑事訴訟法第三百九十五條前段，判決如主文。
中      華      民      國    九十一    年      十      月      九      日
                              最高法院刑事第四庭
                                  審判長法官  紀  俊  乾
                                        法官  黃  正  興
                                        法官  劉  介  民
                                        法官  陳  東  誥
                                        法官  林  秀  夫
      右正本證明與原本無異
                                              書  記  官
中      華      民      國    九十一    年      十      月     十四     日
